【裁判字號】    98,訴,848
【裁判日期】    980526
【裁判案由】    違反毒品危害防制條例
【裁判全文】
臺灣彰化地方法院刑事判決               98年度訴字第848號
公  訴  人  臺灣彰化地方法院檢察署檢察官
被      告  甲○○
                    （另案於臺灣彰化監獄執行中）
上列被告因違反毒品危害防制條例案件，經檢察官提起公訴（九
十八年度毒偵字第九００號），本院認有刑事訴訟法第二百七十
三條之一第一項之情形，而依簡式審判程序審理判決如下：
    主  文
甲○○施用第一級毒品，累犯，處有期徒刑拾月。
    事  實
一、甲○○曾於民國九十四年十一月間因毒品案件，經臺灣高等
    法院於九十五年五月十二日，以九十五年度上訴字第六四０
    號判決判處有期徒刑十月確定，再於九十五年五月間因施用
    毒品案件，經臺灣板橋地方法院於九十五年十月三十一日，
    以九十五年度訴字第二二一七號判決判處有期徒刑十月確定
    ，前開二罪經臺灣板橋地方法院以九十五年度聲字第三七０
    四號裁定定其應執行有期徒刑一年十月，嗣再經該院九十六
    年度聲減字第四二八號減刑暨定應執行刑為有期徒刑九月確
    定，入監執行後，於九十六年七月十六日縮刑期滿執行完畢
    。又於八十九年二月間，因施用毒品案件，經臺灣板橋地方
    法院以八十九年度毒聲字第九六八號裁定送觀察、勒戒後，
    認無繼續施用毒品之傾向，而於八十九年三月三日釋放，該
    案並經臺灣板橋地方法院檢察署檢察官以八十九年度毒偵字
    第六號為不起訴處分，再於九十一年一月間，因施用毒品案
    件，經臺灣板橋地方法院以九十一年度毒聲字第七九０號裁
    定送觀察、勒戒後，認有繼續施用毒品之傾向，再經該院以
    九十一年度毒聲字第一三八０號裁定令入戒治處所施以強制
    戒治，因戒治成績合格，經該院以九十一年度毒聲字第三五
    六九號裁定停止戒治所餘戒治期間付保護管束，嗣經該院以
    九十二年度毒聲字第一一七八號撤銷停止戒治並令入戒治處
    所施以強制戒治，而於九十二年十二月三日戒治完畢，該案
    並經檢察官起訴，由臺灣板橋地方法院以九十一年度訴字第
    一五五七號判決判處應執行有期徒刑八月確定；再於九十四
    年十一月間因施用毒品案件，經臺灣高等法院以九十五年度
    上訴字第六四０號判決判處有期徒刑十月，嗣減刑為有期徒
    刑五月確定；於九十五年五月間因施用毒品案件，經臺灣板
    橋地方法院以九十五年度訴字第二二一七號判決判處有期徒
    刑十月，嗣減刑為有期徒刑五月確定；於九十七年八月間因
    施用毒品案件，經臺灣板橋地方法院以九十七年度訴字第四
    二五八號判決判處有期徒刑八月確定。詎其仍不知悔改，復
    基於施第一級毒品海洛因之犯意，於九十八年一月十五日二
    十時許，在其位於臺北縣三峽鎮○○路七五巷二十之一號四
    樓住處，以將海洛因摻水置入針筒內注射進入體內之方式，
    施用第一級毒品海洛因一次。嗣於九十八年一月十六日依列
    管毒品人口通知其到臺北縣警察局三峽分局採尿送驗，結果
    呈嗎啡陽性反應，始查悉上情。
二、案經臺北縣警察局三峽分局報請臺灣板橋地方法院檢察署檢
    察官呈請臺灣高等法院檢察署檢察長令轉臺灣彰化地方法院
    檢察署檢察官偵查起訴，本院認有刑事訴訟法第二百七十三
    條之一第一項之情形，而改依簡式審判程序審理。
    理    由
一、按除被告所犯為死刑、無期徒刑、最輕本刑為三年以上有期
    徒刑之罪或高等法院管轄第一審案件者外，於前條第1項程
    序進行中，被告先就被訴事實為有罪之陳述時，審判長得告
    知被告簡式審判程序之旨，並聽取當事人、代理人、辯護人
    及輔佐人之意見後，裁定進行簡式審判程序；除簡式審程序
    及簡易程序案件外，第一審應行合議審判，刑事訴訟法第二
    百七十三條之一第一項、第二百八十四條之一分別定有明文
    。本件被告甲○○所涉係死刑、無期徒刑、最輕本刑為三年
    以上有期徒刑之罪或高等法院管轄第一審案件以外之罪，並
    於本院行準備程序時就被訴事實為有罪之陳述，本院合議庭
    依前揭規定，經評議結果，裁定改由一名法官獨任行簡式審
    判程序，先予敘明。
二、前揭犯罪事實，業據被告甲○○於警詢、偵查中及本院審理
    時坦承不諱，且其被查獲後為警採集之尿液，經送請台灣檢
    驗科技股份有限公司檢驗結果，呈嗎啡（海洛因施用入人體
    後，水解還原成嗎啡，再循嗎啡之代謝方式排出體外）陽性
    反應，有該公司九十八年二月十一日報告編號UL/2009/1056
    2號濫用藥物檢驗報告及應受尿液採驗人尿液檢體採集送驗
    紀錄表各一份在卷可按，堪信被告之自白與事實相符。本件
    事證明確，被告犯有施用第一級毒品海洛因之犯行應堪認定
    。又被告雖曾於偵查中表示其是否適用毒品危害防制條例第
    二十一條第二項等語。然其並未提出任何證據以證明其有至
    特約醫院接受美沙冬治療，且縱認其有接受美沙冬之治療，
    惟其於接受前開治療期間，再行施用第一級毒品海洛因，業
    據被告供明在卷，是其一面吸毒、一面求治，自不能依毒品
    危害防制條例第二十一條第二項之規定邀免刑責（最高法院
    九十八年度台上字第一五九號判決意旨參照），併予敘明。
三、又按毒品危害防制條例就施用毒品者，僅限於「初犯」及「
    五年後再犯」二種情形，始應先經觀察、勒戒或強制戒治程
    序。倘被告於五年內已再犯，經依法追訴處罰，縱其第三次
    （或第三次以上）再度施用毒品之時間，在初犯經觀察、勒
    戒或強制戒治執行完畢釋放五年以後，已不合於「五年後再
    犯」之規定，且因已於「五年內再犯」，顯見其再犯率甚高
    ，原實施觀察、勒戒或強制戒治，已無法收其實效，即應依
    毒品危害防制條例第十條處罰（參照最高法院九十五年度第
    七次刑事庭會議決議、九十七年度第五次刑事庭會議決議意
    旨）。查本件被告曾於八十九年二月間，因施用毒品案件，
    經臺灣板橋地方法院以八十九年度毒聲字第九六八號裁定送
    觀察、勒戒後，認無繼續施用毒品之傾向，而於八十九年三
    月三日釋放，該案並經臺灣板橋地方法院檢察署檢察官以八
    十九年度毒偵字第六號為不起訴處分，再於九十一年一月間
    ，因施用毒品案件，經臺灣板橋地方法院以九十一年度毒聲
    字第七九０號裁定送觀察、勒戒後，認有繼續施用毒品之傾
    向，再經該院以九十一年度毒聲字第一三八０號裁定令入戒
    治處所施以強制戒治，因戒治成績合格，經該院以九十一年
    度毒聲字第三五六九號裁定停止戒治所餘戒治期間付保護管
    束，嗣經該院以九十二年度毒聲字第一一七八號撤銷停止戒
    治並令入戒治處所施以強制戒治，而於九十二年十二月三日
    戒治完畢，該案並經檢察官起訴，由臺灣板橋地方法院以九
    十一年度訴字第一五五七號判決判處應執行有期徒刑八月確
    定；再於九十四年十一月間因施用毒品案件，經臺灣高等法
    院以九十五年度上訴字第六四０號判決判處有期徒刑十月，
    嗣減刑為有期徒刑五月確定；於九十五年五月間因施用毒品
    案件，經臺灣板橋地方法院以九十五年度訴字第二二一七號
    判決判處有期徒刑十月，嗣減刑為有期徒刑五月確定；於九
    十七年八月間因施用毒品案件，經臺灣板橋地方法院以九十
    七年度訴字第四二五八號判決判處有期徒刑八月確定等情，
    有臺灣彰化地方法院檢察署刑案資料查註紀錄表及臺灣高等
    法院被告前案紀錄表各一份在卷可參。而被告本件施用第一
    級毒品海洛因，雖係在前次八十九年二月間觀察、勒戒執行
    完畢五年後所犯，惟被告於上開觀察、勒戒執行完畢五年內
    ，曾再犯施用第一級、第二級毒品之罪經法院宣示判決並確
    定，已詳述如前，顯見其並非於觀察、勒戒執行完畢後五年
    內均無任何施用毒品之犯行，且其既已於觀察、勒戒執行完
    畢五年內再犯施用第一級毒品之罪，已符合毒品危害防制條
    第二十三條第二項之所定之追訴要件，揆諸前揭說明，被告
    所為本件施用第一級毒品海洛因之犯行，即無「初犯」規定
    之適用，自毋須再重新施予觀察、勒戒或強制戒治之處遇程
    序，而應直接訴追處罰。
四、核被告所為，係犯毒品危害防制條例第十條第一項之施用第
    一級毒品罪。其為供施用第一級毒品而持有該級毒品之低度
    行為，應為施用之高度行為所吸收，不另論罪。又被告曾於
    九十四年十一月間因毒品案件，經臺灣高等法院於九十五年
    五月十二日，以九十五年度上訴字第六四０號判決判處有期
    徒刑十月確定，再於九十五年五月間因施用毒品案件，經臺
    灣板橋地方法院於九十五年十月三十一日，以九十五年度訴
    字第二二一七號判決判處有期徒刑十月確定，前開二罪經臺
    灣板橋地方法院以九十五年度聲字第三七０四號裁定定其應
    執行有期徒刑一年十月，嗣再經該院九十六年聲減字第四二
    八號減刑暨定應執行刑為有期徒刑九月確定，入監執行後，
    於九十六年七月十六日縮刑期滿執行完畢，有臺灣高等法院
    被告前案紀錄表、臺灣彰化地方法院檢察署刑案資料查註紀
    錄表各一份在卷可憑，其於有期徒刑執行完畢後，五年內故
    意再犯有期徒刑以上之本罪，為累犯，其所犯前開之罪，應
    依刑法第四十七條第一項之規定加重其刑。爰審酌被告施用
    毒品前科之次數、犯罪動機、目的、方法、不知珍惜身體，
    所生危害，觀察、勒戒、強制戒治之情形，甫於前案施用毒
    品經臺灣板橋地方法院判決有罪確定未久，即再犯本件施用
    毒品罪，非予一段時期之執行難以戒除其毒癮等一切情狀，
    量處如主文所示之刑，以示懲處。
據上論斷，應依刑事訴訟法第二百七十三條之一第一項、第二百
九十九條第一項前段，毒品危害防制條例第十條第一項、第二十
三條第二項，刑法第十一條、第四十七條第一項，判決如主文。
本案經檢察官陳茂榮到庭執行職務。
中    華    民    國    98    年    5    月    26    日
                  刑事第二庭    法      官  陳秋錦
以上正本證明與原本無異。
如不服本判決應於收受判決後10日內向本院提出上訴書狀，並
應敘述具體理由。其未敘述上訴理由者，應於上訴期間屆滿後
20日內向本院補提理由書(均須按他造當事人之人數附繕本)
「切勿逕送上級法院」。
中    華    民    國    98    年     5    月    26    日
                                書  記  官  張清秀
附錄本案論罪科刑法條全文：
毒品危害防制條例第10條
施用第一級毒品者，處 6 月以上 5 年以下有期徒刑。
施用第二級毒品者，處 3 年以下有期徒刑。


司法院資訊處製作；財團法人民間司法改革基金會備份。
